【裁判字號】    89,易,992
【裁判日期】    900116
【裁判案由】    竊盜
【裁判全文】
台灣苗栗地方法院刑事判決                          八十九年度易字第九九二號
    公  訴  人  臺灣苗栗地方法院檢察署檢察官
    被      告  乙○○
右列被告因竊盜案件，經檢察官聲請簡易判決處刑（八十八年度偵字第四五八八號）
，本院認不宜以簡易判決處刑，改依通常程序審，本院判決如左：
    主  文
乙○○無罪。
    理  由
一、公訴意旨略以：被告乙○○意圖為自己不法之利益，未經縣有坐落苗栗縣大湖鄉
    ○○段一九○五地號土地管理機關苗栗縣政府之同意，於民國八十八年七月十四
    日下午五時許，擅自在上開土地上，挖取面積為○．○○○六公頃之土石，而予
    竊取，因認被告涉犯竊盜罪嫌等語。
二、按犯罪事實應依證據認定，無證據不得推定其犯罪事實；又不能證明被告犯罪者
    ，應諭知無罪之判決，刑事訴訟法第一百五十四條、第三百零一條第一項分別定
    有明文；次按刑法上竊盜罪須意圖為自己或第三人不法所有，構成要件始該當。
    末按法院認應諭知無罪之判決，被告經合法傳喚無正當理由不到庭者，得不待其
    陳述逕行判決，刑事訴訟法第三百零六條亦定有明文。
三、公訴人認被告乙○○涉有竊盜罪嫌，係以：被告乙○○所挖取之土石係位於苗栗
    縣大湖鄉○○段一九○五地號土地上，該土地之所有權人為苗栗縣，管理者為苗
    栗縣政府，復經證人即苗栗縣大湖地政事務所課員古朝勳到庭證述屬實，為其主
    要論據。
四、訊據被告乙○○堅詞否認涉有公訴人指訴事實，辯稱：伊當時係大南社區守望相
    助隊副隊長，因大南國小及附近居民排水困難，為了架設涵管以利排水，始在苗
    栗縣大湖鄉○○段一九○五地號土地上挖取土石鋪墊水管，疏解積水問題，伊係
    為了公益，並無圖任何私人利益等語。經查：苗栗縣大湖鄉○○段一九○五地號
    土地之所有權人固為苗栗縣，管理者為苗栗縣政府，此業經檢察官會同苗栗縣大
    湖地政事務所至現場勘驗屬實，製有履勘現場筆錄及土地複丈成果圖附卷可稽，
    復經證人即苗栗縣大湖地政事務所課員古朝勳偵查時到庭證述屬實，並有土地登
    記簿謄本一件在卷足憑，惟苗栗縣大南國民小學及其附近居民確有排水困擾一情
    ，業據大南國小校長黃俊雄結證稱：因學校位於斜坡上，排水不良，乙○○先生
    幫學校加設涵管以利排水甚有助益等語（參見本院八十九年十二月十三日筆錄）
    ，及證人即村長兼守望相助隊理事長賴金拔證述：被告係守望相助隊副隊長，被
    告並非本地人，在附近並無土地，伊於苗栗地方法院檢察署八十八年度偵字第四
    五八八號偵查卷第十七頁面筆錄所載：被告乙○○挖土壤主要是用以墊設涵管，
    但有一些還是倒在乙○○使用之土地上等語，係指架設涵管附近即守望相助亭下
    方之土地，此為公家所有土地，並非乙○○之土地等語（參見本院八十九年十二
    月十三日筆錄），證人賴金拔所指訴被告傾倒挖自前開土地土壤之處，係其挖土
    墊設涵管附近，位於守望相助亭下方處，此業經本院會同苗栗縣大湖地政事務所
    測量員及甲○○○○勘驗屬實，製有勘驗筆錄及現場照片十四幀在卷可稽，而被
    告挖掘及傾倒土壤之處均係在栗縣大湖鄉○○段一九○五地號土地之公有地上一
    情，並經測量員廖慶宏證述屬實，則被告辯稱挖土係用以架設涵管以利排水，多
    餘之土石亦舖在涵管附近，其本身並無使用附近土地，所為係為公益，無圖私人
    不法所有意圖等語，即可採信。此外復查無其他積極證據足認被告涉犯公訴人所
    指之上開罪嫌，揆諸首揭說明，即應為有利被告事實之認定，為其無罪之判決。
五、被告乙○○經合法傳喚無正當理由而不到庭，本院認係應諭知無罪之案件，故不
    待其陳述逕行判決。
據上論斷，應依刑事訴訟法第四百五十二條、第三百零一條第一項，判決如主文。
中      華      民      國    九十      年      一      月     十六     日
                        臺灣苗栗地方法院刑事庭
                                    法  官  黃  賢  婷
右正本證明與原本無異。
如不服本判決，應於送達後十日內向本院提出上訴狀(須附繕本)，上訴於台灣高等
法院台中分院。
                                    書記官  李  學  詩
中      華      民      國    九十      年      一      月     十六     日


司法院資訊處製作；財團法人民間司法改革基金會備份。
